【裁判字號】    91,訴,700
【裁判日期】    920307
【裁判案由】    有關人事行政事務
【裁判全文】
臺北高等行政法院判決                              九十一年度訴字第七○○號
                              .
    原      告  甲○○
    被      告  中華電信股份有限公司
    代  表  人  賀陳旦
    訴訟代理人  丙○○兼送達.
                丁○○
                乙○○
右當事人間因有關人事行政事務事件，原告不服公務員保障暨培訓委員會中華民國九
十年十二月二十五日九○公審決字第一七六號再復審決定，提起行政訴訟。本院判決
如左：
    主  文
原告之訴駁回。
訴訟費用由原告負擔。
    事  實
壹、事實概要：
一、緣原告甲○○君因行動電話採購涉嫌貪瀆案，經原電信總局（被告前身）於民國
    （下同）八十四年二月二十六日依據八十八年十二月一日修正前之行政院及所屬
    行政機關學校公務人員獎懲案件處理辦法（下簡稱獎懲辦法）規定予以停職，原
    告不服，循序提起行政救濟，經行政法院八十九年一月三日以八十八年度判字第
    四三○九號判決「再復審決定、復審決定及原處分均撤銷」，原告據以於八十九
    年一月十一日提出復職之申請，被告於八十九年四月十四日以信人三字第八九Ａ
    三○○○八四七號函准予先行復職並溯自屆齡退休日辦理退休，嗣於八十九年五
    月二日以信人四字第八九Ａ三○○○九五四號函告知：「‧‧‧現因屆滿退休限
    齡，須於八十八年五月十二日起退休離職，並依規定發給各項退休給付。
二、原告於八十九年六月十二日請求補給停職期間之俸給（另以裁定駁回之）、久任
    獎金等，被告乃於八十九年十一月九日以中人三字第八九Ａ三○○二四六二號函
    否准原告所請補發其四十年久任獎金，原告不服，提起復審，交通部於九十年七
    月十日以交訴九十字第一八八一七號復審決定書撤銷被告否准補發原告停職期間
    薪資之處分及駁回原告要求被告補發其四十年久任獎金之請求。原告就補發四十
    年久任獎金部分，提起再復審，遭公務員保障暨培訓委員會以九十年十二月二十
    五日九○公審決字第一七六號決定書駁回其所請，遂向本院提起行政訴訟。
貳、兩造聲明：
一、原告聲明求為判決：
(一)、原處分及復審決定不利原告之部分與再復審決定均撤銷。
(二)、被告應補發原告服務四十年之久任獎金新台幣三五二、六○五元。（原告另有關
    請求補發八十八年五月十二日至八十九年四月十四日退休生效通知日之期間薪資
    一、二九二、八八五元部分，及補發原告「非法停職期間（八十四年二月二十二
    日至八十八年五月十二日）」之薪資差額計六、○九七、五九四元部分，另以裁
    定駁回之）
二、被告聲明求為判決：
    駁回原告之訴。
參、兩造之爭點：被告是否應補發原告服務四十年之久任獎金新台幣三五二、六○五
    元？
一、原告主張之理由：
(一)、有關補發久任獎金三五二、六○五元部分：
１、依據被告之久任辦法，服務年資滿四十年應發給相當三個月薪資之久任獎金，而
    原告月薪為一一七、五三五元，三個月之薪資為三五二、六○五元，因此被告自
    應依法補發上開金額之久任獎金。
２、「服務四十年」要件部分：
(1)、依照公務人員考績法施行細則第二十四條第一項：「‧‧‧其後准予復職，應補
    發其停職期間俸給。其任職年資並予繼續計算。」之規定，違法行政處分之停職
    處分經法院判決撤銷後復職，停職期間年資，計併在連續服務年資內。因此依據
    被告民國八十九年十一月九日函：「另自停職日起至八十八年五月十二日復職並
    同日辦理退休。」及被告民國八十九年四月十四日函通知准予復職等兩件文函可
    知，無論復職日以八十九年通知復職日或以八十八年依法定屆齡命令退休之日為
    復職，原告之服務年資併計停職期間之年資，其服務年資皆已逾四十年，實屬無
    庸置疑。
(2)、交通部復審決定書亦明確表示原告：「服務年資總計四十一年八個月」，更已明
    確證明原告符合連續服務滿四十年以上之要件，應無可置疑。
３、「最近三年考成七十五分以上」要件部分：
(1)、交通部所屬事業機構久任人員表彰辦法第二條「最近三年考成」，應係指有考成
    年度之最近三年考成，並不包含應非可歸責於員工之事由而無考成之年度，此觀
    電信總局辦理久任人員表彰注意事項第三條之規定，對於因考試升資人員當年度
    無考成，得准予追溯前一年度之考成作為考核基礎即明。換言之，有關久任辦法
    所指最近三年考成，應不包含因非可歸責於員工而無考成之年度，而本件原告遭
    被告違法停職以致停職期間無考成，此一錯誤，係被告造成與原告無涉，因此，
    被告在審查所謂最近三年考成，應以原告有考成之年度最近三年為依據，而非以
    滿四十年之年度回溯三年。
(2)、原處分機關應有義務主動遵照行政法院判決之決定意旨及交通部複審決定意旨，
    適法為「具體展現確已回復職權至未經停職狀態」之必要補救處理，則「最近三
    年考成七十五以上」自然不成爭議問題所在。
(3)、沒有「最近三年考成」係由於違法行政處分之停職所導致，非原告之錯，被告藉
    此理由，拒補發「久任獎勵」則似「倒果為因」。況查原告服務電信局歷年考績
    皆在八十四分以上有案可稽，自四十九年度至八十三年度停職前止總共考績累計
    達三○七九分，平均每年八十七分以上。若停職發生服務四十年之後或復職可繼
    續服務三年「最近三年考成七十五分以上」絕不成問題，自然電信局主動發給四
    十年久任獎勵。何況難道「三十五年連續服務皆八十四分以上」還比「最近三年
    七十五分以上」者服務績效不值得鼓勵嗎？顯然被告不予「四十年久任獎勵」，
    不符合憲法規定之比例原則與平等原則。
二、被告主張之理由：
    「交通部所屬事業機構久任人員表彰辦法」第二條規定：「交通部所屬交通事業
    機構相當士級以上人員，在各事業機構連續服務滿十五年以上最近三年考成（考
    績）平均分數在七十五分以上者，得依本辦法予以表彰」。第三條規定：「前條
    所稱服務年資，以經交通部或該事業總機構核定之服務年資為限」。第四條規定
    ：「服務滿四十年者，發給銀質獎牌，並得另給三個月以內薪津之獎金」，另原
    電信總局辦理久任人員表彰注意事項第三條規定：「原辦法第二條所稱『最近三
    年考成平均分數在七十五分以上者』包括七十五分在內，如最近三年有一年不予
    考成者，除升資人員准予追溯前一年之考成外，得延至連續三年考成平均滿七十
    五分時之次年再予表彰」。原告於四十八年三月二十四日起服務於被告機構，至
    八十四年二月二十六日停職，服務年資計三十五年十一個月，未滿四十年。另自
    停職日起至八十八年五月十二日復職並同日辦理退休，期間（八十四、八十五、
    八十六、八十七年）未能辦理年終考成，不符上開表彰辦法「連續服務滿四十年
    」發給四十年久任獎金之規定。
    理  由
甲、程序方面：
一、 本件行政訴訟起訴後被告之代表人變更，玆經現任代表人具狀承受訴訟，核無
     不合，應予准許。
二、本件原處分及訴訟類型之確定：
(一)、經查原告甲○○因行動電話採購涉嫌貪瀆案，經原電信總局（即被告改制前機關
    ）於民國（下同）八十四年二月二十六日依據八十八年十二月一日修正前之行政
    院及所屬行政機關學校公務人員獎懲案件處理辦法（下簡稱獎懲辦法）規定予以
    停職，原告不服，循序提起行政救濟，經行政法院八十九年一月三日以八十八年
    度判字第四三○九號判決「再復審決定、復審決定及原處分均撤銷」。原告據以
    於八十九年一月十一日提出復職之申請，被告於八十九年四月十四日以信人三字
    第八九Ａ三○○○八四七號函准予先行復職並溯自屆齡退休日辦理退休，嗣於八
    十九年五月二日以信人四字第八九Ａ三○○○九五四號函告知：「‧‧‧現因屆
    滿退休限齡，須於八十八年五月十二日起退休離職，並依規定發給各項退休給付
    。
(二)、原告乃於八十九年六月十二日請求補給停職期間之俸給（此部分另以裁定駁回之
    ）、久任獎金，因與八十九年五月二日以信人四字第八九Ａ三○○○九五四號函
    有關退休給付之規制內容無關，此對照該函與申請書內容可知，應係獨立提起之
    依法申請案件。被告乃於八十九年十一月九日以中人三字第八九Ａ三○○二四六
    二號函否准原告所請補發其四十年久任獎金，交通部於九十年七月十日以交訴九
    十字第一八八一七號復審決定書亦該函為原處分作為程序標的，而駁回原告要求
    被告補發其四十年久任獎金之請求。是此補發其四十年久任獎金部分訴之聲明為
    ：「(一)、原處分及復查決定不利原告之部分與再復審決定均撤銷。(二)、被告應補
    發原告服務四十年之久任獎金新台幣三五二、六○五元。」原告於九十二年一月
    二十一日補充狀內雖未記載被告應作成行政處分等字句，但仍應認此部分之訴訟
    型態係提起課予義務訴訟，並依行政訴訟法第七條合併提起財產上給付，合先敘
    明。
三、按「原告依據交通部所屬事業機構久任人員表彰辦法及電信總局辦理久任人員表
    彰注意事項規定，請求將其任職郵政總局之年資併入電信總局服務年資計算久任
    年資並核發久任獎金云云。經查，原告所為之請求，性質上非屬公務員權利事項
    而係機關內部之福利措施，故公務人員保障暨培訓委員會所為依申訴、再申訴之
    程序處理，並無不當」（參見最高行政法院八十九年度裁字第一一五七號裁定意
    旨），是本件原告同樣依據交通部所屬事業機構久任人員表彰辦法及電信總局辦
    理久任人員表彰注意事項規定，請求核發久任獎金，係屬被告內部褔利措施事項
    ，應非本件復審、再復審及提起行政訴訟之範圍，而係依申訴、再申訴之程序處
    理，原告提起本件行政訴訟，已有不合。退一步言，縱認原告請求之久任獎金係
    屬依交通部所屬事業機構久任人員表彰辦法及電信總局辦理久任人員表彰注意事
    項規定，為原告基於公務員身分所產生之公法上財產請求權，則基於以下論述，
    亦無理由。
乙、實體方面：
一、按所謂考成者，係指在任職期間考核其任職期間之成績，此觀之交通事業人員考
    成條例第三條之規定自明。交通事業人員在停職期間，既未為從事任何職務行為
    ，是以停職期間，自無從就停止期間就其服務績效為考成，縱已復職，亦無從就
    停職期間未施考成部分，重施成績評估作業，此乃人事考成（績）制度所當然。
二、另按「交通部所屬事業機構久任人員表彰辦法」第二條規定：「交通部所屬交通
    事業機構相當士級以上人員，在各事業機構連續服務滿十五年以上最近三年考成
    （考績）平均分數在七十五分以上者，得依本辦法予以表彰」。第三條規定：「
    前條所稱服務年資，以經交通部或該事業總機構核定之服務年資為限」。第四條
    規定：「服務滿四十年者，發給銀質獎牌，並得另給三個月以內薪津之獎金」，
三、經查：原告於四十八年三月二十四日起服務於被告機構，至八十四年二月二十六
    日停職，服務年資計三十五年十一個月，未滿四十年。另自停職日起至八十八年
    五月十二日復職並同日辦理退休，期間（八十四、八十五、八十六、八十七年）
    未能辦理年終考成，亦無從就停職期間未施考成或考績部分，重施成績評估作業
    ，是以停職期間不能計入，則原告之年資不符上開表彰辦法「連續服務滿四十年
    」發給四十年久任獎金之規定，被告核定不給予久任獎金，自無不合。原告起訴
    主張略謂：原告若未遭停職，服務年資應已符連續服務滿四十年之規定，而最近
    三年之考成亦應追溯以遭違法停職前原有考成為準，符合發給久任獎金之規定，
    被告應予補發云云。顯係以一已之意見，解釋停職期間考績及年資之採計，自非
    可採。至於停職處分若屬違法，因該違法行政處分而受有損害，應如何請求賠償
    ，係屬另事，附此敘明。
丙、從而，被告依首揭規定，核定不准補發原告服務四十年之久任獎金新台幣三五二
    、六○五元部分，並無不合。一再復審決定遞予駁回，亦無違誤，均應予維持。
    本件原告之訴為無理由，應予駁回。
據上論結，本件原告之訴為無理由，爰依行政訴訟法第九十八條第三項前段，判決如
主文。
中      華      民      國    九十二    年      三      月      七      日
                                臺 北 高 等 行 政 法 院  第 五 庭
                                            審 判 長 法  官  張瓊文
                                                     法  官  帥嘉寶
                                                     法  官  劉介中
右為正本係照原本作成。
如不服本判決，應於送達後二十日內，向本院提出上訴狀並表明上訴理由，如於本判
決宣示後送達前提起上訴者，應於判決送達後二十日內補提上訴理由書（須按他造人
數附繕本）。
中      華      民      國    九十二    年      三      月      七      日
                                                     書記官  黃明和


司法院資訊處製作；財團法人民間司法改革基金會備份。
